臺灣高等法院花蓮分院刑事判決　　　　　　　　　　　　九十四年度上訴字第三號
　　上　 訴　 人　臺灣花蓮地方法院檢察署檢察官
　　被　　　　告　乙○○
　　上訴人即被告　丁○○
　　右　 一　 人
　　選 任辯護 人　簡燦賢律師
右列上訴人因被告違反槍砲彈藥刀械管制條例案件，不服臺灣花蓮地方法院九十三年
度訴字第七號中華民國九十三年十一月二日第一審判決( 起訴案號：臺灣花蓮地方法
院檢察署九十二年度偵字第二二四四號、九十二年度偵字第一九０一號），提起上訴
，本院判決如左：
    主  文
上訴駁回。
    事  實
一、葛駿懷（已判刑確定）於民國（下同）九十一年五月二十五日凌晨四時許，在花
    蓮縣花蓮市○○路「征服情海ＫＴＶ」，與友人張永昇、李世琪、徐遠鵬及其他
    不詳姓名友人共六、七人，因消費買單事與店家戴德輝及其所僱用之少爺等人起
    衝突，致雙方人馬發生群毆。其後，有一不詳姓名之成年男子，為替葛駿懷等人
    報復，遂於同日上午七時許，未經主管機關之許可，持具有殺傷力之手槍一枝，
    駕車行經「征服情海」ＫＴＶ，以慢速行經該店之大門，並基於殺人之不確定故
    意，拉下該車窗，以該手槍朝「征服情海」ＫＴＶ大門樓梯口，擊發子彈後，射
    傷「征服情海」ＫＴＶ之員工戊○○、丙○後，迅速離開。丁○○（八十九年九
    月二十七日改名前原名為謝曉明）基於使該開槍之不詳男子隱蔽之意圖，於同年
    五月二十六日上午九時十四分許，在花蓮縣吉安鄉○○○街十八號住處，由乙○○以丁○○所有之0000000000號行動電話，撥打葛駿懷000000
    0000號行動電話，要求葛駿懷至丁○○家中，葛駿懷遂由林宇卿陪同前往丁○○家中，丁○○乃以幫忙葛駿懷繳納貸款解決家庭經濟問題為條件，教唆葛駿
    懷頂替該開槍傷人男子之罪行，葛駿懷離開丁○○家中後，幾經考量後，即意圖
    為使該開槍之不明男子隱蔽，於同日下午再次前往丁○○家中，同意頂替出面向
    警方自首，丁○○遂於同年五月二十六日晚間，驅車載乙○○陪同葛駿懷至甲○○律師事務所，欲委任余律師帶領葛駿懷向警方自首，但因時間太晚，故當晚乙○○與葛駿懷夜宿余律師事務所，次日即同年五月二十七日上午，丁○○明知具
    有殺傷力之制式半自動手槍，為槍砲彈藥刀械管制條例所管制之物品，未經許可
    ，不得無故持有，竟仍未經許可，非法持有具殺傷力之制式半自動手槍一枝、子
    彈三顆至余律師事務所交給葛駿懷，並在該律師事務教導葛駿懷如何拆卸槍枝及
    如何使用槍枝後，始由葛駿懷在余律師事務所將槍枝交給余律師，由余律師帶同
    葛駿懷至花蓮縣警察局花蓮分局向警方自首開槍傷人，經警扣得半自動手槍壹枝
    （口徑九釐米、含雙排彈匣一個、槍枝管制編號：0000000000）、子
    彈三顆（鑑定時試射用罄）。嗣經台灣花蓮地方法院及本院於審理葛駿懷殺人未
    遂案件中，葛駿懷自白頂替他人犯罪，始循線查獲。
二、案經台灣高等法院花蓮分院檢察署函送及花蓮縣警察局花蓮分局報告台灣花蓮地
    方法院檢察署檢察官偵查起訴。
    理  由
甲、被告丁○○部分：
一、訊據上訴人即被告丁○○矢口否認有何持有槍械、子彈及教唆頂替犯行，辯稱：
    被告葛駿懷到伊家中，說和人家吵架，問伊要怎麼辦，伊遂叫被告葛駿懷去自首
    ，當時被告葛駿懷說槍是他所有的云云，經查：
  (一)共同被告葛駿懷坦承於前揭時間、地點同意被告丁○○之教唆，頂替該不知名開
    槍男子，並由甲○○律師陪同向花蓮縣警察局花蓮分局自首等情，核與證人林宇
    卿、甲○○於原審殺人未遂案件審理中之證述相符，並有制式半自動手槍槍枝一
    枝、子彈三顆扣案可稽。
  (二)被告丁○○於九十三年五月二十六日上午，在花蓮縣吉安鄉○○○街十八號住處
    ，答應幫忙還貸款以解決家庭經濟問題，要求被告葛駿懷頂替該開槍傷人男子之
    罪行，經被告葛駿懷於同日下午再次前往被告丁○○上開住處，並同意頂替後，
    被告丁○○遂於同日晚間，開車載被告乙○○陪同被告葛駿懷至甲○○律師事務
    所，欲委任余律師帶領葛駿懷向警方自首，但因時間太晚，故當晚被告葛駿懷與
    被告乙○○夜宿余律師事務所等情，亦據證人葛駿懷於原審證述明確，核與證人
    林宇卿於原審審理殺人未遂案件中證述：九十一年五月二十六日上午被告丁○○
    打電話要被告葛駿懷到他家，伊與被告葛駿懷一同到被告丁○○家中，被告丁○○要我們小孩子扛「征服情海」槍枝的事，當時被告丁○○一直針對葛駿懷要他
    去扛這件事，並說他在白道很吃得開，葛駿懷進去（監獄）不會很苦，若其進去
    ，錢不是問題，葛駿懷遲疑二、三個小時後才答應等語（原審殺人未遂案件卷第
    三六二頁）相符，足認被告丁○○確實有教唆葛駿懷頂替之犯行。另證人林宇卿
    於原審雖證稱：當時伊並沒有聽到被告丁○○要葛駿懷出面頂罪等語，然本案案
    發時間為九十一年五月二十六日，距證人林宇卿於原審九十三年十月十九日出庭
    作證，已隔二年半，實難苛責無關之證人再對該案件之過程清楚記憶，此由證人
    林宇卿復於原審證稱：當時伊聽到被告丁○○及葛駿懷在講槍的事，講什麼事情
    也忘記了等語可資為證，足認證人林宇卿於原審殺人未遂案件審理中之證述時間
    （九十一年九月十六日）與案發時間相隔僅四月，其證述內容應較具可信度，故
    不能僅以證人林宇卿於原審審理中之前開證詞，為被告丁○○有利之認定，附此
    敘明。
  (三)被告丁○○於九十一年五月二十七日上午，持有具殺傷力之制式半自動手槍一枝
    、子彈三顆，至甲○○律師事務所交給被告葛駿懷，並在該律師事務教導葛駿懷
    如何拆卸槍枝及如何使用槍枝後，始由葛駿懷在律師事務所將槍枝交給證人甲○○，由證人甲○○帶同葛駿懷至花蓮縣警察局花蓮分局向警方自首開槍傷人，並
    將槍械、子彈交給警方等情，為證人葛駿懷於原審結證屬實，( 見殺人未遂罪卷
    (二)第三八三頁 )，衡以葛駿懷上開交出之槍枝試射之彈頭、彈殼，與警方於槍擊
    案發現場採得之彈頭二顆、彈殼一顆比對之結果，其來復線上及彈底之紋痕特徵
    相吻合，有內政部警政署刑事警察局九十一年六月十九日刑鑑字第０九一０一三
    二一三七號鑑定書一份在卷可佐，可知葛駿懷上開交出之槍枝即朝「征服情海」
    ＫＴＶ大門樓梯口擊發子彈之槍枝，則葛駿懷既非持具有殺傷力之槍械朝「征服
    情海」ＫＴＶ大門樓梯口擊發子彈之人，卻能提出該槍擊之槍械，已屬無法想像
    ，且證人林宇卿、黃文彥於原審殺人未遂案件審理中均證稱：葛駿懷前去被告丁○○家中沒有帶背包，口袋也沒有放東西等語，( 見殺人未遂卷第三五七頁第三
    五一頁)證人黃文彥並證稱：被告乙○○亦沒有帶包包等語；(見同上卷 )又葛駿
    懷與被告丁○○於九十一年五月二十六日晚間到達余律師事務所告知葛駿懷欲自
    首，然當時葛駿懷並未提出槍枝，第二天葛駿懷才提出槍枝給證人甲○○，交付
    槍枝時被告丁○○已到達事務所一情，為證人甲○○於原審殺人未遂案件審理中
    證述明確，(見殺人未遂卷第三八七頁)則葛駿懷當時前往律師事務所係為自首槍
    擊案件，證人甲○○為以律師為職業者，必會針對被告所陳述之犯罪事實，詢問
    葛駿懷該案件中之證物即槍枝之來源及去處等情，葛駿懷亦必於第一時間將槍枝
    交給證人甲○○，以免多生枝節，但證人甲○○卻係於第二天才收受葛駿懷交付
    之槍枝，是均足認葛駿懷到達事務所之當天晚上並未攜帶槍枝前往，另衡以被告
    乙○○與葛駿懷二人到達律師事務所後均未離開，夜宿律師事務所，而被告丁○○則於當晚離開，第二天再到律師事務所與葛駿懷會合等情，業據被告乙○○於
    偵訊時供述明確，則葛駿懷於到達律師事務所時並未攜帶槍枝，卻於被告丁○○
    第二天到達律師事務所後，由葛駿懷將槍枝交付證人甲○○，堪信證人葛駿懷原
    審前揭證述槍枝為被告丁○○所交付，並在律師事務所教導其拆卸及使用方法等
    語為真實。而葛駿懷、林宇卿、黃文彥、甲○○於原審法官所為之證述，依刑事
    訴訟法第一百五十九條之一第一項規定，有證據能力。此外，扣案之制式手槍一
    枝，認係巴西ＴＡＵＲＵＳ廠ＰＴ九二ＣＳ型口徑九釐米制式半自動手槍，機械
    性能良好，可擊發子彈，具殺傷力；子彈參顆，認均係口徑九釐米制式辦自動手
    槍彈，均具殺傷力，有內政部警政署刑事警察局九十一年六月十九日刑鑑字第０
    九一０一三二一三七號鑑定書一份在卷可佐，故被告丁○○持有具殺傷力之槍械
    、子彈犯行，可堪認定。
  (四)綜上，被告丁○○辯稱其僅為葛駿懷處理自首案件，並未教唆其頂替，且槍械係
    葛駿懷所有云云，並不可採，本案事證明確，被告丁○○犯行洵堪認定，應依法
    論科。
二、核被告丁○○所為係犯刑法第一百六十四條第二項、第二十九條第一項教唆頂替
    罪、槍砲彈藥刀械管制條例第七條第四項非法持有槍枝、第十二條第四項非法持
    有子彈罪。被告丁○○以一行為非法持有槍枝與子彈為想像競合犯，應從一重論
    以槍砲彈藥刀械管制條例第七條第四項非法持有槍枝罪。另被告丁○○所犯教唆
    頂替罪與非法持有槍枝罪間，有方法手段之牽連關係，應依牽連犯規定，從一重
    論以非法持有槍枝罪。原審因依上開法條，再審酌被告丁○○之素行，被告持有
    制式手槍並教唆頂替，嚴重影響社會秩序，及其犯罪之動機、目的、方法，矢口
    否認犯罪等情，量處被告有期徒刑六年四月，併科罰金新台幣五十萬元，並就被
    告罰金部分諭知易服勞役之折算標準。扣案之制式半自動手槍一枝（口徑九釐米
    、含雙排彈匣一個、槍枝管制編號：0000000000）為違禁物，不問屬
    於犯人與否，應依刑法第三十八條第一項第一款宣告沒收，另扣案子彈三顆，業
    於送鑑時試射用罄，非屬違禁物，爰不予宣告沒收，認事用法，尚無不合，被告
    之上訴意旨，仍否認非法持有槍枝，核無理由，應予駁回。
乙、被告乙○○部分：
一、公訴意旨略以：被告乙○○明知葛駿懷並非於九十一年五月二十五日上午七時許
    至「征服情海」ＫＴＶ開槍之人，竟於同年五月二十六日，與被告丁○○在花蓮
    縣吉安鄉○○○街十八號住處，允予支付律師費用及解決家庭經濟問題，共同教
    唆被告葛駿懷頂替該男開槍傷人之罪行，經葛駿懷同意後，被告丁○○遂於同年
    五月二十六日晚間，驅車載被告乙○○、葛駿懷至甲○○律師事務所，欲委任余
    律師帶領葛駿懷向警方自首，當晚被告乙○○為防葛駿懷反悔，並與其夜宿余律
    師事務所，翌日，由余律師帶同葛駿懷至花蓮縣警察局花蓮分局向警方自首開槍
    傷人。因認被告乙○○涉犯刑法第一百六十四條第二項、第二十九條第一項教唆
    頂罪嫌云云。
二、按犯罪事實應依證據認定之，無證據不得認定其犯罪事實，又不能證明被告犯罪
    者，應諭知無罪之判決，刑事訴訟法第一百五十四條第二項、第三百零一條第一
    項分別定有明文。次按認定不利於被告之事實，需依積極證據，苟積極證據不足
    為不利於被告事實之認定時，即應為有利於被告之認定，更不必有何有利之證據
    ，最高法院三十年上字第八一六號判例可資參照。
三、本件公訴意旨認被告涉犯教唆頂替罪嫌，無非係以葛駿懷於原審之自白、證人林
    宇卿、黃文彥、甲○○之證述、0000000000號手機電話通連記錄一份
    、制式手槍一枝、子彈三顆、擊發之彈殼、彈頭各一顆、內政部警政署刑事警察
    局九十一年六月十九日刑鑑字第０九一０一三二一三七號鑑定書一份為其主要論
    據。
四、訊據被告乙○○固不否認曾陪同葛駿懷至甲○○律師事務所，惟堅詞否認有何教
    唆頂替罪行，辯稱：因葛駿懷表示至余律師事務所去會害怕，所以伊才陪同前往
    等語，經查：0000000000號手機電話通連記錄一份係顯示葛駿懷於「
    征服情海ＫＴＶ」槍擊案發次日曾多次與被告丁○○通話，另制式手槍一枝、子
    彈三顆、擊發之彈殼、彈頭各一顆及內政部警政署刑事警察局九十一年六月十九
    日刑鑑字第０九一０一三二一三七號鑑定書一份，僅顯示該槍械、子彈有殺傷力
    ，且係用以射擊「征服情海ＫＴＶ」之槍枝，均與被告乙○○有無教唆葛駿懷頂
    替之犯行無關。另證人林宇卿於原審殺人未遂案件審理中僅證稱：葛駿懷到被告
    丁○○家中時，被告乙○○均在場。另證人黃文彥於原審殺人未遂案件審理中證
    稱：伊陪同葛駿懷到被告丁○○家中時，被告乙○○在場，葛駿懷、丁○○及乙○○一起談話，但沒有談到槍，伊也沒有注意他們談什麼等語；證人甲○○則於
    原審殺人未遂案件審理中證稱：葛駿懷、丁○○和乙○○一起到事務所找伊，被
    告乙○○並陪葛駿懷留在事務所過夜，沒有離開等語，故上開證人之證述僅能證
    明被告乙○○於葛駿懷與丁○○談話時在場，及事後被告乙○○曾陪葛駿懷夜宿
    律師事務所等情，但均無法據以推定被告乙○○有要求葛駿懷頂替之犯行，況葛
    駿懷於原審中明白證稱：葛駿懷與丁○○談話時，被告乙○○有加入談話，但對
    談話內容印象模糊。是被告丁○○叫伊去頂罪，被告乙○○並未要求伊去頂罪等
    語，益證被告乙○○並未教唆葛駿懷頂替。從而依公訴人所提出之證據，只能證
    明被告乙○○於葛駿懷前往被告丁○○家中時在場，並陪同葛駿懷至律師事務所
    ，然尚無從認定被告乙○○有何教唆葛駿懷頂替之行為。此外，復查無其他積極
    證據足認被告乙○○有何教唆頂替犯行，被告乙○○之犯罪應屬不能證明，原審
    對被告乙○○為無罪之諭知，尚無不合，檢察官之上訴意旨，仍執推測空泛之詞
    指摘原判決不當，為無理由，此部分亦應駁回。
據上論斷，應依刑事訴訟法第三百六十八條，判決如主文。
本案經檢察官林慧到庭執行職務。
中      華      民      國    九十四    年     八       月     四       日
                                審判長法官  吳  鴻  章
                                      法官  蔡  勝  雄
                                      法官  黃  永  祥
右正本證明與原本無異。
如不服本判決，應於判決送達後十日內向本院提出上訴狀。其未述理由者，並應於
提出上訴狀後十日內向本院補提理由狀(須附繕本)。
                                    書記官  吳  家  瑩
中      華      民      國    九十四    年     八       月     四       日
附錄本判決論罪之法律條文：
刑法第一百六十四條：
藏匿犯人或依法逮捕、拘禁之脫逃人或使之隱避者，處二年以下有期徒刑、拘役或五
百元以下罰金。
意圖犯前項之罪而頂替者亦同。
槍砲彈藥刀械管制條例第七條第四項：
未經許可，持有、寄藏或意圖販賣而陳列第一項所列槍砲、彈藥者，處五年以上有期
徒刑，併科新臺幣一千萬元以下罰金。
